臺灣高等法院民事裁定　　　　　　　　　 96年度抗字第531號
抗　告　人　甲○○
上列抗告人因與相對人乙○○、丙○○間聲請假扣押事件，對於
中華民國96年3月26日臺灣臺北地方法院96年度全字第17號裁定
，提起抗告，本院裁定如下：
    主      文
抗告駁回。
抗告費用由抗告人負擔。
    理      由
一、按債權人就金錢請求或得易為金錢請求之請求，欲保全強制
    執行者，得聲請假扣押。假扣押非有日後不能強制執行或甚
    難執行之虞者，不得為之。請求及假扣押之原因應釋明之。
    前項釋明如有不足，而債權人陳明願供擔保或法院認為適當
    者，法院得定相當之擔保，命供擔保後為假扣押，為92年2
    月7日總統令修正公布之民事訴訟法第522條第1項、第523條
    第1項及第526條第1項、第2項所明定。依上開規定可知，債
    權人聲請假扣押，應就其請求及假扣押之原因加以釋明。該
    項釋明如有不足，而債權人陳明願供擔保或法院認為適當者
    ，法院得定相當之擔保，命供擔保後為假扣押。若債權人就
    其請求及假扣押之原因絲毫未予釋明，法院不得命供擔保後
    為假扣押（最高法院94年台抗字第665號裁判意旨參照）。
    次按所謂假扣押之原因，即債務人有日後不能強制執行或甚
    難執行之虞者，諸如債務人浪費財產、增加負擔、或就其財
    產為不利益之處分將達於無資力之狀態、或移往遠地、逃匿
    無蹤或隱匿財產等情形均屬之。
二、本件抗告人主張略以：(一)伊與相對人乙○○、丙○○，及屈
    宇明、屈宇儀、孫國瑜均為屈文波之繼承人，相對人乙○○
    、丙○○於被繼承人屈文波生前擅自領取新台幣（下同）22
    3萬5000元，對於被繼承人屈文波應負民法第184條、第179
    條之返還責任，伊為繼承人之一，於被繼承人屈文波死亡後
    ，伊自得請求相對人與其他繼承人連帶給付應繼分6分之1應
    得之金額。又相對人丙○○、乙○○於被繼承人屈文波死亡
    以後，未經繼承人同意，即擅自領取屈文波之存款28萬4000
    元，依民法第767條、第1146條規定，伊自得請求相對人與
    其他繼承人連帶給付應繼分6分之1金額。因此，相對人與其
    他繼承人應連帶給付伊41萬9833元（計算式（0000000＋284
    000）÷6＝419833），因伊已對相對人及其他繼承人提起損
    害賠償之訴，恐將來訴訟判決後，債務人脫產無法受強制執
    行之虞，願供擔保以代釋明，就相對人二人之財產聲請假扣
    押。(二)相對人前已有趁被繼承人重病無意思能力擅領其存款
    ，於其死亡後亦有未經全體公同共有人同意即擅領取其存款
    之行為，有日後不能強制執行之虞。且相對人迭經催告均置
    之不理，亦不參加協調，即明白其自始不欲給付，有日後不
    能強制執行之虞。依實務之見解，伊亦得以擔保以代釋明之
    欠缺，況相對人無不動產，存款等動產得隨時變動，不予假
    扣押伊實無保障云云。
三、經查：本件抗告人向原審聲請假扣押，主張相對人侵害其應
    繼財產，致伊受有41萬9833元之損害，伊已對相對人及其他
    繼承人提起損害賠償之訴，恐將來訴訟判決後，債務人脫產
    無法受強制執行之虞等情，並提出繼承系統表及戶籍謄本、
    大眾銀行客戶歷史明細交易資料、大眾銀行交易查詢清單、
    屈文波於林口長庚醫院護理記錄單、台北銀行敦化分行對帳
    單查詢、大眾銀行交易查詢清單、起訴狀等為證（見原審卷
    第6至35頁），堪認抗告人已釋明其請求之原因。另就假扣
    押之原因，抗告人僅主張「恐將來訴訟判決後，債務人脫產
    無法受強制執行之虞」，且伊願以擔保以代釋明之欠缺，此
    應可認伊已就假扣押之原因為釋明云云。惟查抗告人主張之
    上開假扣押原因，絲毫未釋明債務人有何浪費財產、增加負
    擔、或就其財產為不利益之處分將達於無資力之狀態、或移
    往遠地、逃匿無蹤或隱匿財產等情形，亦未提出能即時調查
    之證據，堪認抗告人並未釋明相對人有何日後不能強制執行
    或甚難執行之虞，揆諸首揭最高法院見解，抗告人既絲毫未
    予釋明假扣押之原因，法院自不得命供擔保後准為假扣押。
    從而，原法院認抗告人未釋明假扣押之原因，而駁回其假扣
    押之聲請，經核並無不合。抗告意旨仍執前詞指摘原裁定不
    當，求予廢棄，為無理由，應予駁回。
四、據上論結，本件抗告為無理由，爰裁定如主文。
中　　華　　民　　國　　96　　年　　4 　　月　　23　　日
                    民事第七庭
                        審判長法  官  鄭三源
                              法  官  王聖惠
                              法  官  周美月
正本係照原本作成。
不得再抗告。
中　　華　　民　　國　　96　　年　　4 　　月　　24　　日
　　　　　　　　　　　　　　　書記官  李華安
